臺中高等行政法院裁定
110年度訴字第169號
原      告  賀姿華                                     
            許秀卿                                 
            賀悠彌                                      

            賀悠樂              


被      告  財政部中區國稅局

代  表  人  吳蓮英              
訴訟代理人  鄭智仁              
被      告  臺中市政府衛生局

代  表  人  曾梓展              
訴訟代理人  林蘭君              
            劉芳玟              
被      告  臺灣臺中地方法院

代  表  人  邱志平              
訴訟代理人  梁乃莉              
            賴忠杰              
被      告  臺灣高等法院臺中分院

代  表  人  高金枝              
訴訟代理人  陳秋靜              
被      告  臺灣臺中地方檢察署

代  表  人  黃謀信              


被      告  臺中市政府警察局第一分局

代  表  人  張啟祥              
訴訟代理人  陳姿君  律師
被      告  法務部行政執行署臺中分署


代  表  人  許萬相              
訴訟代理人  呂家琴              
被      告  臺灣高等法院高雄分院

代  表 人   洪兆隆              
被    告    臺灣高雄地方法院

代  表 人   陳中和              
上列當事人間確認行政處分違法等事件，原告提起行政訴訟，本
院裁定如下︰
　　主  文
一、原告之訴及追加之訴均駁回。
二、訴訟費用由原告負擔。
    事實及理由
壹、程序事項：
一、本件原告起訴後，被告臺中市警察局第一分局之代表人由廖
    國政變更為張啟祥，茲據新任代表人具狀聲明承受訴訟（本
    院卷1第483頁），核無不合。
二、按「二人以上於下列各款情形，得為共同訴訟人，一同起訴
    或一同被訴：一、為訴訟標的之行政處分係二以上機關共同
    為之者。二、為訴訟標的之權利、義務或法律上利益，為其
    所共同者。三、為訴訟標的之權利、義務或法律上利益，於
    事實上或法律上有同一或同種類之原因者。依前項第3款同
    種類之事實上或法律上原因行共同訴訟者，以被告之住居所
    、公務所、機關、主事務所或主營業所所在地在同一行政法
    院管轄區域內者為限。」行政訴訟法第37條定有明文。因此
    ，原告對多數被告提起訴訟，必須符合共同訴訟之法定要件
    ，倘若無視於此而任憑原告追加被告，則行政訴訟之管轄規
    定勢將形同虛設，自非適法。又按行政訴訟法第111條第1項
    及第3項規定：「訴狀送達後，原告不得將原訴變更或追加
    他訴。但經被告同意或行政法院認為適當者，不在此限……有
    下列情形之一者，訴之變更或追加，應予准許：一、訴訟標
    的對於數人必須合一確定，追加其原非當事人之人為當事人
    。二、訴訟標的之請求雖有變更，但其請求之基礎不變。三
    、因情事變更而以他項聲明代最初之聲明。四、應提起確認
    訴訟，誤為提起撤銷訴訟。五、依第197條或其他法律之規
    定，應許為訴之變更或追加。……」故於起訴後，除被告同意
    ，或者法院認為適當，或者符合行政訴訟法第111條第3項之
    要件等，依法不得准許訴訟變更或追加。
三、原告於民國110年7月12日起訴聲明為：⒈確認被告臺中市政
    府衛生局之80年6月13日80府衛參字第56958號行政處分（下
    稱原處分A）未更正李提摩醫師為華民診所負責人為違法行
    政處分，⒉確認被告財政部中區國稅局已確定之83年8月17日
    核定賀光勛79年度綜合所得稅之執行業務所得新臺幣(下同)
    7,290,231元（下稱原處分B）、80年度綜合所得稅之執行業
    務所得4,302,635元（下稱原處分B2）未更正義務人為戴榮
    錦、吳管、魏平蟾3人之繼承人負擔為違法行政處分；⑴先位
    聲明：被告財政部中區國稅局應作成退還原告賀姿華4,374,
    411元，及自101年8月30日至清償日止按週年利率百分之5計
    算之利息處分；⑵備位聲明：被告財政部中區國稅局應作成
    退還原告許秀卿、賀悠彌、賀悠樂4,374,411元，及自101年
    8月30日至清償日止按週年利率百分之5計算之利息處分（下
    合稱聲明2），⒊確認財政部對賀光勛所為之84年11月25日臺
    財稅字第840698211號函（下稱原處分C）未更正應限制戴榮
    錦、吳管、魏平蟾3人出境為違法行政處分，⒋被告臺中市政
    府衛生局、財政部中區國稅局應各給付原告1億元，及被告
    臺中市政府衛生局自101年8月30日起、被告財政部中區國稅
    局、財政部自101年8月3日起，均至清償日止按週年利率百
    分之5計算之利息，⒌被告財政部中區國稅局、被告臺中市政
    府衛生局、財政部應連續19日於自由時報、中國時報、聯合
    報、蘋果日報、頭版二分之一版面不得小於14號字體刊登對
    賀光勛（大陸名字湖南邵陽賀隆柏）之道歉啟事，⒍被告財
    政部中區國稅局、被告臺中市政府衛生局、財政部應連續19
    日於中天電視、東森電視、民視電視、華視、TVBS電視，應
    每19小時整點連續3秒刊登對賀光勛（大陸名字湖南邵陽賀
    隆柏）之道歉啟事(本院卷1第15-17頁)。
　㈠原告嗣於110年7月15日提出追加訴之聲明：⒈先位聲明：被告
    財政部中區國稅局、被告臺中市政府衛生局、被告財政部應
    連帶給付原告賀姿華165萬元，及自93年9月13日起至清償日
    止按週年利率百分之5計算之利息，⒉備位聲明：被告財政部
    中區國稅局、被告臺中市政府衛生局、被告財政部應連帶各
    給付原告許秀卿、賀悠彌、賀悠樂165萬元，及自93年9月13
    日起至清償日止按週年利率百分之5計算之利息(下合稱聲明
    7，本院卷1第147頁)。
　㈡復於110年7月20日具狀追加被告及聲明為：⒈確認被告臺灣臺
    中地方法院(下稱臺中地院)、被告臺灣高等法院臺中分院(
    下稱臺中高分院)、被告臺灣臺中地方檢察署(下稱臺中地檢
    署)、被告臺中市政府警察局第一分局拒絕連帶退還50萬元
    裁判費之處分違法(下稱聲明8，本院卷1第173頁)，⒉被告臺
    中地院、臺中高分院、臺中地檢署、臺中市政府警察局第一
    分局應各給付原告165萬元，及自91年6月3日起至清償日止
    按週年利率百分之5計算之利息(下稱聲明9，本院卷1第173
    頁)。
　㈢再於110年7月21日追加被告或聲明：⒈確認被告法務部行政執
    行署臺中分署(下稱臺中執行分署)通知臺中地院執行處記載
    魏平蟾有未清償70萬元但已清償完畢為違法行政處分(下稱
    聲明10，本院卷1第189頁)，⒉⑴先位聲明：被告財政部中區
    國稅局、臺中執行分署應連帶給付原告70萬元，及自101年8
    月3日起至清償日止按週年利率百分之5計算之利息，⑵備位
    聲明：被告財政部中區國稅局、臺中執行分署應連帶給付原
    告許秀卿、賀悠彌、賀悠樂70萬元，及自101年8月3日起至
    清償日止按週年利率百分之5計算之利息(下合稱聲明11，本
    院卷1第189頁)。⒊確認被告財政部中區國稅局10年執行違法
    的行政處分，應填補865萬元損失。⒋⑴先位聲明：被告財政
    部中區國稅局應給付原告865萬元，及自101年8月3日起至清
    償日止按週年利率百分之5計算之利息，⑵備位聲明：被告財
    政部中區國稅局應給付原告許秀卿、賀悠彌、賀悠樂865萬
    元，及自101年8月3日起至清償日止按週年利率百分之5計算
    之利息(下合稱聲明12，本院卷1第190頁)。
  ㈣再於111年2月15日具狀追加被告臺灣高等法院高雄分院(下稱
    高雄高分院)、臺灣高雄地方法院(下稱高雄地院)，先位聲
    明請求應退還裁判費，備位聲明請求應補充判決（下稱聲明
    13）。並對被告臺中地院、臺中高分院追加聲明命臺中地院
    109年重訴字第86號、111年重訴更一字第1號及臺中高分院1
    09年重上字第117號應免繳裁判費(下稱聲明14）（以上均見
    本院卷2第411-412頁)。
四、經查：
  ㈠原告以財政部中區國稅局、臺中市政府衛生局及財政部為被
    告所追加前揭訴之聲明7部分，其所主張之理由係接手賀光
    勛生前訴訟，訟累10餘年，請求精神賠償之詞；核該部分請
    求除未說明其等請求權依據外，原告此項其等本身之因訴訟
    所受精神賠償之請求，亦與本件原告以財政部中區國稅局、
    臺中市政府衛生局及財政部為被告部分所為前述1-6聲明之
    訴訟標的並非相同，且本院審酌亦非適當，故此部分聲明7
    部分之追加，應不予准許。
　㈡原告以財政部中區國稅局、臺中市政府衛生局、財政部為被
    告部分所聲明前述1-6部分，分別係主張被告財政部中區國
    稅局核定其被繼承人賀光勛綜合所得稅之執行業務所得未更
    正義務人為戴榮錦、吳管、魏平蟾3人之繼承人負擔為違法
    ，並先備位聲明請求作成退還及利息之給付，及被告臺中市
    政府衛生局吊銷賀光勛診所開業執照等處分未更正李提摩醫
    師為負責人為違法等。關於追加之聲明8、9部分，係主張臺
    中地院、臺中高分院、臺中地檢署、臺中市政府警察局第一
    分局拒絕退還溢繳裁判費；復追加聲明10、11部分，則主張
    臺中執行分署行政執行事件執行有誤；並追加聲明12部分，
    係主張因被告財政部中區國稅局10年執行違法行政處分，請
    求給付865萬元及法定利息之先備位聲明；再追加聲明13、1
    4主張對被告高雄高分院、高雄地院，先位聲明請求應退還
    裁判費，備位聲明請求應補充判決，並對被告臺中地院、臺
    中高分院追加聲明請求命臺中地院109年重訴字第86號、111
    年重訴更一字第1號及臺中高分院109年重上字第117號應免
    繳裁判費等詞。核此等追加聲明8-11、13-14部分均與原起
    訴聲明之原因事實及訴訟標的顯然不同，證據資料亦非可共
    用；即原告追加聲明8-14部分與原聲明請求之基礎事實並非
    同一，無行政訴訟法第111條第3項第2款規定之適用，亦無
    訴訟標的對於被告財政部中區國稅局、臺中市政府衛生局，
    及被告臺中地院、臺中高分院、臺中地檢署、臺中市政府警
    察局第一分局、臺中執行分署、高雄高分院及高雄地院等之
    間，有何合一確定之必要，故本院認原告追加被告臺中地院
    、臺中高分院、臺中地檢署、臺中市政府警察局第一分局、
    臺中執行分署、高雄高分院及高雄地院，及追加聲明8-14部
    分，均於法未合且不適當，自無從准許。
  ㈢至原告以財政部為被告，所為前揭聲明3-6部分，本院無審判
    權，另以裁定移送於有受理訴訟之管轄法院審理，先行說明
    。　
貳、實體事項：
一、爭訟概要：原告之父賀光勛已死亡，被告臺中市政府衛生局
    以原處分A吊銷華民外科診所開業執照；被告財政部中區國
    稅局以原處分B、原處分B2即83年8月17日分別核定賀光勛79
    年度綜合所得稅之執行業務所得7,290,231元、80年度綜合
    所得稅之執行業務所得4,302,635元，及財政部以原處分C通
    知移民署限制賀光勛出境。原告以110年5月28日訴願書及同
    年6月3日補正訴願書向被告臺中市政府衛生局、被告財政部
    中區國稅局等主張，確認被告臺中市政府衛生局原處分A違
    法（未更正李提摩為華民診所負責人），被告臺中市政府衛
    生局應給付原告1億元及自101年8月30日起至清償日止按年
    利率百分之5計算之利息；確認被告財政部中區國稅局對賀
    光勛所為之原處分B違法（未更正納稅義務人為戴榮錦、吳
    管、魏平蟾3人之繼承人負擔），被告財政部中區國稅局應
    作成退還原告4,374,411元，及自101年8月30日至清償日止
    按週年利率百分之5計算之利息處分；確認財政部原處分C通
    知移民署限制賀光勛出境為違法（未更正應限制出境為戴榮
    錦、吳管、魏平蟾3人）；及被告臺中市政府衛生局、被告
    財政部中區國稅局及財政部應各給付1億元並加計利息；以
    及連續於報紙與電視登載道歉等（本院卷1第57-73頁）。嗣
    原告遂提起本件訴訟，而財政部以110年7月29日台財法字第
    11013923470號為訴願決定不受理在案（本院卷1第279-281
    頁）。
二、原告起訴主張及聲明：　　　　　　　　　　
  ㈠主張要旨：
  ⒈賀光勛非華民診所負責人，不應繳納原處分B、原處分B2之稅
    金。而被告臺中市政府衛生局之稽查員原稽查華民外科診所
    ，且發函予華民外科診所之賀光勛，然原處分A卻註銷以李
    提摩為負責人之華民診所開業執照，非李光勛為負責人之華
    民外科診所開業執照；嗣被告財政部中區國稅局之稅務員張
    美月與陳猛變造公文書作出原處分B，兩者間具因果關係，
    被告財政部中區國稅局又通報財政部限制賀光勛出境長達19
    年，受有19年之損害。
　⒉原告於110年5月28日向被告等訴願，請求將賀光勛更正為由
    戴榮錦、吳管、魏平蟾之繼承人負擔稅金，更正限制出境之
    人為戴榮錦、吳管、魏平蟾，並更正華民診所負責人為李提
    摩，被告等應各自賠償賀光勛因19年來因該稅金受有不法無
    因管理之損害。又賀光勛生前因違法之原處分A、原處分B、
    原處分B2、原處分C而名譽受損，依國家賠償法第2條第2項
    準用民法第184條、第195條第1、3項規定對被告等請求連帶
    賠償精神慰撫金1億元。賀光勛死亡後，原告依繼承、債權
    讓與等法律關係取得該損害賠償債權。嗣許秀卿、賀悠彌、
    賀悠樂為避免與賀光勛遭被告限制出境而不敢回國，造成精
    神上極大痛苦，已將其等對被告之損害賠償請求權讓與原告
    ，並請求賠償其精神慰撫金1億元。
　⒊臺中地院81年度訴字第1848號民事判決已說明華民診所與華
    民安養中心為相同事業體，與華民外科診所為不同事業體，
    且有既判力，亦經臺灣高等法院高雄分院104年度上易字第2
    51號判決引用認定，不受日後改制前行政法院87年度判字第
    41號判決之既判力所及。原告依據80年8月3日協議，為戴榮
    錦、吳管、魏平蟾3人之繼承人之債權人，故應准許原告請
    求戴榮錦、吳管、魏平蟾3人之繼承人負擔債務。然被告財
    政部中區國稅局認為賀光勛係華民診所負責人，將稅金移轉
    予華民外科診所負責人賀光勛，故上開核定為違法行政處分
    ，請求退稅4,374,411元並按年利率5%按日加計利息及連帶
    給付精神賠償165萬元並按日加計年利率5%利息。原告至今
    尚未獲魏平蟾70萬元債務清償，因臺中執行分署僅執行一半
    卻通知被告臺中地院所屬民事執行處記載魏平蟾已清償完畢
    之債權憑證，讓人難以折服。
　⒋被告臺中市政府警察局第一分局所屬民權派出所於91年6月3
    日陳建男員警受理訴外人陳新翰傷害案，竟遭時任所長怒斥
    及不當行為衍生民刑事糾紛，然臺中地檢署之洪家原卻置之
    不理，囫圇吞棗寫在起訴書上並起訴原告，使原告溢繳50萬
    元之裁判費，故請求臺中市政府警察局第一分局、臺中地檢
    署、臺中地院及臺中高分院拒絕連帶返還原告溢繳50萬元裁
    判費之處分違法。　
  ㈡聲明：⒈確認被告臺中市政府衛生局原處分A未更正李提摩醫
    師為華民診所負責人為違法行政處分，⒉確認被告財政部中
    區國稅局原處分B、B2未更正義務人為戴榮錦、吳管、魏平
    蟾3人之繼承人負擔為違法行政處分；⑴先位聲明：被告應作
    成退還原告賀姿華4,374,411元，及自101年8月30日至清償
    日止按週年利率百分之5計算之利息處分；⑵備位聲明：被告
    應作成退還原告許秀卿、賀悠彌、賀悠樂4,374,411元，及
    自101年8月30日至清償日止按週年利率百分之5計算之利息
    處分（即聲明2），⒊被告臺中市政府衛生局、財政部中區國
    稅局各應給付原告1億元，及被告臺中市政府衛生局自101年
    8月30日起、被告財政部中區國稅局自101年8月3日起，均至
    清償日止按週年利率百分之5計算之利息，⒋被告財政部中區
    國稅局、被告臺中市政府衛生局應連續19日於自由時報、中
    國時報、聯合報、蘋果日報、頭版二分之一版面不得小於14
    號字體刊登對賀光勛（大陸名字湖南邵陽賀隆柏）之道歉啟
    事，⒍被告財政部中區國稅局、被告臺中市政府衛生局應連
    續19日於中天電視、東森電視、民視電視、華視、TVBS電視
    ，應每19小時整點連續3秒刊登對賀光勛（大陸名字湖南邵
    陽賀隆柏）之道歉啟事。
三、被告財政部中區國稅局答辯及聲明：　　　　　　　　　　
  ㈠答辯要旨：
  ⒈賀光勛於80至87年間，對被告核定其源自所執業之華民外科
    診所之執行業務所得即B處分不服，循序提起復查、訴願、
    再訴願、行政訴訟等救濟程序，已告確定，賀光勛仍不服，
    提起再審，亦遭裁定駁回。是以，被告核定賀光勛B處分之
    相關事證資料、計算說明及依據，業經於各行政救濟程序中
    闡明，並經行政法院斟酌全辯論意旨及調查證據結果，於87
    年度判字第41號判決中詳予論述判斷之理由，且為賀光勛所
    知悉，該稅捐處分非無效之行政處分，系爭所得既經法院判
    決確認係屬賀光勛源自華民外科診所之所得，則應受原判決
    既判力之拘束。
　⒉原告主張原處分B為違法之處分，業經鈞院102年度訴字第472
    號判決中論述甚詳，並判決原告之訴駁回，原告不服提起上
    訴，亦經最高行政法院103年度裁字第1365號裁定駁回在案
    ，原告仍不服，聲請再審之訴，亦經鈞院104年度再字第17
    號判決，再審之訴駁回。又原告主張民事判決認定致有應變
    更原行政處分之情事，惟民事判決既非本件稅捐行政處分之
    判決基礎，亦無否定賀光勛為華民外科診所負責人之事實，
    原告主張容有誤解。
　⒊本件原告並未曾向被告請求確認B2處分無效，依行政訴訟法
    第6條第2項規定，即屬程序要件之欠缺。又原告前於102年1
    0月15日依稅捐稽徵法第28條規定，向被告所屬民權稽徵所
    申請退還賀光勛生前溢繳之79年度綜合所得稅，經該所以10
    2年11月27日中區國稅民權綜所字第1020610634號函予以否
    准，原告不服，循序提起行政訴訟，經鈞院以103年5月21日
    103年度訴字第43號判決駁回，原告未上訴而確定，業為上
    開確定判決效力所及。
　⒋另賀光勛於93年9月12日死亡，原告賀姿華及其他部分法定繼
    承人皆拋棄繼承，僅存原告許秀卿、賀悠彌及賀悠樂等3人
    共同繼承，有彰化地方法院家事法庭94年5月3日彰院鳴家儒
    93繼字869號函可稽，原告賀姿華既非繼承人，並無受確認
    判決之法律上利益，依行政訴訟法第6條規定，不得提起本
    件確認訴訟。又原告並未提示臺中地院81年訴字第1848號民
    事判決且被告無法查得該判決書，惟不影響原行政處分效力
    ，併予陳明。
  ㈡聲明：原告之訴駁回。
四、被告臺中市政府衛生局答辯及聲明：　　　　　　　　　　
  ㈠答辯要旨：原告主張原處分A為違法處分，其起訴已逾越法定
    期限，應依行政訴訟法第107條第1項裁定駁回之；且原告主
    張原處分A無效，業經鈞院102年度訴字第472號判決原告之
    訴駁回，復經再審程序，鈞院判決再審之訴駁回在案；是本
    件訴訟之提起業已逾法定期間且亦顯無理由，應予駁回。
　㈡聲明：原告之訴駁回。　
五、本院之判斷：
　㈠按「原告之訴，有下列各款情形之一者，行政法院應以裁定
    駁回之，但其情形可以補正者，審判長應定期間先命補正：
    ……十、起訴不合程式或不備其他要件者。」行政訴訟法第10
    7條第1項第10款定有明文。又人民未向行政機關提出申請而
    無行政處分，或行政機關未對人民之申請作成否准之行政處
    分，或未經訴願程序，遽行提起向行政機關請求確認行政處
    分違法之訴訟，並非合法，此觀行政訴訟法第5條規定甚明
    。經查：原告起請求確認被告臺中市政府衛生局原處分A未
    更正李提摩醫師為華民診所負責人為違法行政處分，及確認
    被告財政部中區國稅局原處分B、B2未更正義務人為戴榮錦
    、吳管、魏平蟾3人之繼承人負擔為違法行政處分部分；經
    被告臺中市政府衛生局函覆稱「三、衛生福利部據原告110
    年9月6日提出之補正資料，查明原告係申請更正旨揭處分（
    即原處分A），爰依行政程序法第101條規定……移請本府研議
    辦理……五、查旨揭行政處分係於80年作成，……已屆保存年限
    並依規銷毀，且原告亦表示處分已滅失無法提供，尚難查證
    行政處分有顯然錯誤，尚不符行政程序法第101條更正之要
    件……」，及經被告財政部中區國稅局函稱「原告並無就已確
    定之79及80年度綜合所得稅之執行業務所得（即原處分B、B
    2）申請更正納稅義務人為戴榮錦、吳管、魏平蟾3人之繼承
    人，是本局自無為准駁」（本院卷第487-488頁）。以上足
    見，縱認原告有向被告臺中市政府衛生局為更正原處分A之
    申請，但該機關並未為何准駁之處分，自無「未更正李提摩
    醫師為華民診所負責人」之處分，及原告既未向被告財政部
    中區國稅局為更正原處分B、B2之申請，該機關自無從為准
    駁而無「未更正納稅義務人為戴榮錦、吳管、魏平蟾3人之
    繼承人」之行政處分存在，則其聲明1、2請求確認為違法行
    政處分，顯未經申請、未有行政處分甚或訴願等行政爭訟前
    之先行程序，依前開說明意旨，自屬起訴不合法，且無從補
    正，應予駁回。
　㈡另按行政訴訟法第107條第1項第9款「原告之訴，有下列各款
    情形之一者，行政法院應以裁定駁回之。但其情形可以補正
    者，審判長應定期間先命補正：……九、訴訟標的為確定判決
    或和解之效力所及者。」及前揭第10款規定、同法第4條第1
    項規定：「人民因中央或地方機關之違法行政處分，認為損
    害其權利或法律上之利益，經依訴願法提起訴願而不服其決
    定，或提起訴願逾3個月不為決定，或延長訴願決定期間逾2
    個月不為決定者，得向行政法院提起撤銷訴訟。」可知撤銷
    訴訟之訴訟標的，應為「原告所主張行政處分違法且侵害其
    權利或法律上利益」，且依同法第213條規定，撤銷訴訟之
    訴訟標的，於確定之終局判決中經裁判者，有確定力。是原
    告提起撤銷訴訟，如經法院以實體無理由而判決駁回確定者
    ，因該確定判決已就人民訴請撤銷之行政處分違法性予以審
    查，而於此範圍內發生確定力（既判力），故該判決之確定
    力自及於「原告所主張之行政處分並未違法，且未侵害原告
    之權利或法律上利益」之確認（最高行政法院110年度抗字
    第244號裁定意旨可參）。查：
　⒈本件原告之被繼承人賀光勛於生前就原處分B循序提起行政爭
    訟，經改制前行政法院於87年1月16日以87年度判字第41號
    判決敗訴確定，及經同法院於87年8月21日以87年度裁字第1
    000號裁定駁回其再審之訴在案；其後，原告許秀卿、賀悠
    彌、賀悠樂就上開改制前行政法院87年度判字第41號確定判
    決提起再審之訴，經最高行政法院於100年11月10日以100年
    度裁字第2712號裁定再審之訴駁回。核上開87年度判字第41
    號確定判決已就訴請賀光勛當時請求撤銷原處分B之違法性
    及有效性為審查，已發生確定該原處分B為適法且有效之確
    認效力（既判力）；縱認原告以財政部中區國稅局為被告，
    以未更正義務人為戴榮錦、吳管、魏平蟾3人之繼承人負擔
    為由，請求確認原處分B係違法行政處分，此部分業為上開
    改制前行政法院87年度判字第41號確定判決之既判力所及，
    依前揭規定及說明意旨，其訴訟標的已為確定判決效力所及
    ，原告此部分請求，自屬起訴不合法，應予駁回。
　⒉又原告賀姿華前以臺中市政府衞生局、財政部中區國稅局為
    被告，提起確認原處分A、B處分無效之行政訴訟，經本院於
    103年5月1日以102年度訴字第472號判決駁回其訴，並經最
    高行政法院於103年9月19日以103年裁字第1365號裁定駁回
    其上訴而告確定。是依前揭說明，因訴訟標的即原處分A、B
    之違法性，已為上開確定判決效力所及，是縱認原告以未更
    正李提摩醫師為華民診所負責人為及未更正義務人為戴榮錦
    、吳管、魏平蟾3人之繼承人負擔為由，請求確認原處分A、
    B違法，亦為起訴不合法。
  ⒊另原告聲明2中先備位請求部分：
　⑴原告另於聲明2復先位請求被告財政部中區國稅局應作成退還
    原告賀姿華4,374,411元，及自101年8月30日起至清償日止
    按週年利率百分之5計算利息之處分，亦經原告賀姿華前以
    財政部中區國稅局為被告為同一請求，此經本院於103年5月
    21日以103年度訴字第43號判決以「原告（即原告賀姿華）
    既已拋棄對其對賀光勛之繼承權，而喪失繼承人資格，且無
    從再依權利讓與之方式由其他繼承人取得上開申請退還溢繳
    稅款請求權，核諸上開說明，其提起本件課予義務訴訟，請
    求被告應就賀光勛79年度綜合所得稅作成准予退還溢繳稅款
    之處分，『自不具原告適格，其訴為無理由』。」為由，駁回
    原告賀姿華此項請求確定在案。
　⑵再原告於聲明2備位請求被告應作成退還原告許秀卿、賀悠彌
    、賀悠樂4,374,411元，及自101年8月30日至清償日止按週
    年利率百分之5計算之利息處分部分，其前於102年10月15日
    曾依稅捐稽徵法第28條規定，向被告財政部中區國稅局申請
    退還賀光勛溢繳之79年度綜合所得稅，經其以102年11月27
    日中區國稅民權綜所字第1020610634號函否准，嗣經財政部
    103年3月7日臺財訴字第10313909510號訴願決定駁回，雖許
    秀卿、賀悠彌及賀悠樂等3人於本院103年度訴字第43號返還
    公法上不當得利事件行政訴訟中相繼撤回其起訴，由原告賀
    姿華單獨為當事人，惟關於否准許秀卿、賀悠彌及賀悠樂等
    3人向被告財政部中區國稅局申請退還賀光勛溢繳之79年度
    綜合所得稅4,374,411元及法定遲延利息之處分及訴願決定
    部分，則經本院103年度訴字第43號判決以「就賀光勛79年
    度綜合所得稅之核課處分，已經賀光勛生前循序提起訴願及
    再訴願後，提起行政訴訟，經前行政法院以87年1月16日87
    年度判字第41號判決駁回確定在案，有卷附改制前財政部臺
    灣省中區國稅局重核復查決定、訴願決定、再訴願決定及前
    行政法院87年度判字第41號判決等件可按（見本院卷1第201
    至214頁）。是故，上開賀光勛79年度綜合所得稅核課處分
    既經賀光勛生前提起行政爭訟，已據行政法院判決確定在案
    ，核諸上開說明，納稅義務人或其繼承人如仍不服，亦應循
    行政訴訟法關於再審程序之規定，提起再審之訴救濟，無從
    依稅捐稽徵法第28條之規定，申請被告重開行政程序，以作
    成退還溢繳稅款之處分。則被告作成原處分駁回許秀卿、賀
    悠彌及賀悠樂等3人之申請，自屬適法有據。」為由，審查
    適法無違誤確定在案。
　⑶是據上，原告再為本件聲明2先備位請求作成退還4,374,411
    元及法定遲延利息之請求，依前揭說明，其訴訟標的為確定
    判決效力所及，自屬起訴不合法。
　㈢次按行政訴訟法第6條第1項、第3項前段規定：「確認行政處
    分無效及確認公法上法律關係成立或不成立之訴訟，非原告
    有即受確認判決之法律上利益者，不得提起之。其確認已執
    行而無回復原狀可能之行政處分或已消滅之行政處分為違法
    之訴訟，亦同。……確認訴訟，於原告得提起或可得提起撤銷
    訴訟、課予義務訴訟或一般給付訴訟者，不得提起之。」足
    見確認訴訟乃補充撤銷訴訟、課予義務訴訟或一般給付訴訟
    不足而設之救濟途徑，倘本得經由提起撤銷訴訟、課予義務
    訴訟或一般給付訴訟以直接有效保護其權益者，基於法律明
    示之確認訴訟補充性原則，即不許為規避提起撤銷訴訟、課
    予義務訴訟或一般給付訴訟應具備之前置訴願程序或法定不
    變期間等特別實體判決要件，而迂迴提起確認訴訟救濟。準
    此以論，人民對於行政機關作成之原處分不服，若未於法定
    期間內循序踐行訴願程序後，再提起撤銷訴訟救濟，而逕行
    提起確認訴訟請求確認行政處分違法，自為法所不許，其起
    訴即不備程序要件，符合行政訴訟法第107條第1項第10款規
    定之不合法情形，且無從命補正，行政法院自應裁定駁回之
    (最高行政法院109年度裁字第1573號裁定意旨參照)。本件
    縱認原告以未更正李提摩醫師為華民診所負責人為及未更正
    義務人為戴榮錦、吳管、魏平蟾3人之繼承人負擔為由，請
    求確認原處分B2違法，因查倘對原處分B2不服，應於收到原
    處分函文之日起30日內，向被告之上級行政機關提起訴願救
    濟；關於原處分B2部分未經訴願程序，且逾訴願期間，原告
    逕行提起本件確認行政處分B2違法之訴訟，已違反上開行政
    訴訟法第6條第3項前段之確認訴訟補充性規定，依上開規定
    與說明，顯不合法，且性質上無從補正，應予駁回。　　　
    　
　㈣再按行政訴訟法第7條規定「提起行政訴訟，得於同一程序中
    ，『合併請求』損害賠償或其他財產上給付。」並未明定「合
    併提起訴訟」，故其文義上並不僅限於客觀訴之合併之情形
    ，又斟酌該條之立法過程，乃在使當事人於提起行政訴訟時
    得「附帶」提起不同審判系統之訴訟，以連結行政訴訟與國
    家賠償訴訟審判權，而達訴訟經濟目的之意旨，並參照該條
    立法理由第3點明文闡述：「向行政法院『附帶』提起損害賠
    償之訴，自應適用行政訴訟程序，而其實體上之法律關係，
    仍以民法有關規定為依據……。」是行政訴訟法第7條規定所
    謂「合併請求」損害賠償或其他財產上給付，其訴訟法上之
    意義，依行政訴訟法與國家賠償法之規範體系而言，不宜限
    制解釋為客觀訴之合併，而應包含當事人於提起行政訴訟時
    ，就同一原因事實請求之國家賠償事件，得適用行政訴訟程
    序「附帶」提起損害賠償或其他財產上給付訴訟，行政法院
    並於此情形取得國家賠償訴訟審判權之意，以符合立法意旨
    及立法理由，復可與國家賠償法第11條但書規定：「但已依
    行政訴訟法規定，『附帶』請求損害賠償者，就同一原因事實
    ，不得更行起訴。」配合適用。是當事人主張因行政機關之
    違法行政行為受有損害，循序向行政法院提起行政訴訟，並
    依行政訴訟法第7條規定於同一程序中，合併依國家賠償法
    規定請求損害賠償者，因行政法院就國家賠償部分，自當事
    人依法「附帶」提起國家賠償時起取得審判權，而案件經行
    政法院審理後，如認行政訴訟部分因有行政訴訟法第107條
    第1項第2款至第10款情形而不合法者，此時行政訴訟既經裁
    定駁回，其依國家賠償法附帶提起國家賠償之訴部分，屬附
    帶請求之性質，非可單獨提起之行政訴訟，因而失所依附，
    自得一併裁定駁回(最高行政法院110年度抗字第244號裁定
    意旨參照)。查，依五、㈠所述，或上開㈡、㈢認原告起訴係以
    被告各機關未為更正為由確認上開行政處分（即原處分A、B
    、B2、C）違法，而合併請求被告財政部中區國稅局、臺中
    市政府衞生局應各給付1億元及法定遲延利息，並請求刊登
    道歉啟事等詞均因起訴不合法應予裁定駁回，則依上開說明
    意旨，原告依行政訴訟法第7條規定，於同一程序合併上述
    損害賠償及法定遲延利息、刊登道歉啟事等請求，自失其附
    帶提起之前提，應併予駁回之。
　㈤綜據上述，原告之訴，既經本院以程序不合法予以駁回，則
    其實體上之主張，自無審究之必要，併此說明。　
六、結論：原告起訴及追加之訴均為不合法，應予駁回。
中　　華　　民　　國　　111 　年　　 2　　月　　25  　日
                  臺中高等行政法院第三庭
                        審判長法  官　陳  文  燦
                              法  官　張  鶴　齡
                              法  官　楊  嵎  琇       
以上正本證明與原本無異。
如不服本裁定，應於裁定送達後10日內以書狀敘明理由，經本院
向最高行政法院提起抗告（須依對造人數附具繕本）。
中　　華　　民　　國　　111 　年　　 2　　月　　25  　日
                              書記官　詹靜宜